臺灣高等法院刑事判決
111年度交上易字第46號
上  訴  人  
即  被  告  謝志銘


上列上訴人因過失傷害案件，不服臺灣宜蘭地方法院110年度交
易字第202號，中華民國110年12月8日第一審判決（起訴案號：
臺灣宜蘭地方檢察署110年度偵字第2165號），提起上訴，本院
判決如下：
    主  文
原判決撤銷。
謝志銘犯過失傷害罪，處拘役肆拾日，如易科罰金，以新臺幣壹
仟元折算壹日。
    事  實
一、謝志銘於民國109年9月10日上午10時許，駕駛車牌號碼0000
    -00號自用小貨車，沿宜蘭縣五結鄉傳藝路1段由西往東方向
    行駛，途經宜蘭縣五結鄉傳藝路1段379巷口時，於右轉欲駛
    入宜蘭縣五結鄉傳藝路1段379巷時，本應注意轉彎車應讓直
    行車先行，而依當時天候陰、日間自然光線、視距良好、路
    面乾燥、無缺陷、無障礙物等情況，並無不能注意之情事，
    竟疏未注意及此即貿然右轉，適有同向洪聖銓（原名洪睿陽
    ）騎乘車牌號碼000-000號普通重型機車自右後方行駛至該
    處，因閃避不及，洪聖銓所騎乘重型機車左側車身與謝志銘
    駕駛自用小貨車右側車身發生撞擊，洪聖銓因而人車倒地，
    受有前臂擦傷、膝部擦傷之傷害。謝志銘肇事後於警員到達
    現場處理時，當場向警員自首肇事，進而接受裁判。
二、案經洪聖銓訴由宜蘭縣政府警察局羅東分局報告臺灣宜蘭地
    方檢察署檢察官偵查起訴。
    理  由
一、證據能力：
  ㈠按刑事訴訟法第159條之4第2款規定，除顯有不可信之情況外
    ，從事業務之人於業務上或通常業務過程所須製作之紀錄文
    書、證明文書，得為證據。又醫師法第17條規定，醫師如無
    法令規定之理由，不得拒絕診斷書之交付。醫師係從事醫療
    業務之人，病患如為查明病因並以接受治療為目的，而到醫
    療院所就醫診治，醫師於例行性之診療過程中，對該病患所
    為醫療行為，於業務上出具之診斷書，屬於醫療業務上或通
    常醫療業務過程所製作之證明文書，固該當於上開條款所指
    之證明文書（最高法院102年度台上字第783號判決要旨參照
    ）。被告謝志銘雖對晟揚骨科診所診斷證明書之證據能力表
    示有意見，然依上開說明，卷附晟揚骨科診所診斷證明書屬
    於醫療業務上或通常醫療業務過程所製作之證明文書，亦無
    證據足認有何顯有不可信之情況，依刑事訴訟法第159條之4
    第2款規定，自有證據能力。至該證據對於待證事實證明之
    程度，屬證明力之問題，由本院依相關資料判斷如後。
  ㈡按被告以外之人於審判外之言詞或書面陳述，除法律有規定
    者外，不得作為證據，刑事訴訟法第159條第1項固定有明文
    。惟按當事人、代理人或辯護人於法院調查證據時，知有第
    159條第1項不得為證據之情形，而未於言詞辯論終結前聲明
    異議者，視為有前項之同意，同法第159條之5第2項亦定有
    明文。本件當事人對於本判決下列所引用之供述證據之證據
    能力，於本院行準備程序時均表示無意見而不予爭執，迄至
    言詞辯論終結前亦未再聲明異議，本院審酌上開證據資料製
    作時之情況，尚無違法不當及證明力明顯過低之情形，爰依
    前開規定，認均具有證據能力。又本院下列所引用之其餘非
    供述證據（卷內之文書、物證）之證據能力部分，並無證據
    證明係公務員違背法定程序所取得，且當事人等於本院亦均
    未主張排除其證據能力，本院審酌前揭非供述證據並無顯不
    可信之情況與不得作為證據之情形，依刑事訴訟法第158條
    之4反面解釋及第159條之4之規定，應認均有證據能力。
二、訊據被告對有於前揭時地，駕駛車牌號碼0000-00號自用小
    貨車於右轉時與告訴人洪聖銓騎乘之機車發生碰撞等情固坦
    承不諱，惟矢口否認有何過失傷害犯行，辯稱：告訴人從後
    面來撞我，我沒有辦法反應，我沒有過失云云。
三、經查：
　㈠被告於109年9月10日上午10時許，駕駛車牌號碼0000-00號自
    用小貨車，沿宜蘭縣五結鄉傳藝路1段由西往東方向行駛，
    途經宜蘭縣五結鄉傳藝路1段379巷口時，於右轉欲駛入傳藝
    路1段379巷時，與同向後方直行由告訴人騎乘車牌號碼000-
    000號普通重型機車發生碰撞等情，業據被告坦承不諱（110
    年度偵字第2165號卷第44頁背面、原審卷第21頁），核與告
    訴人於警詢、偵查之證述相符，並有道路交通事故現場圖、
    道路交通事故調查報告表㈠、㈡、現場、車損照片在卷可佐（
    110年度偵字第2165號卷第18至20、27至34頁），堪認屬實
    。又當時天候陰、日間自然光線、視距良好、路面乾燥、無
    缺陷、無障礙物等情，亦有道路交通事故調查報告表㈠在卷
    可按，故案發當時並無不能注意之情事，洵堪認定。
　㈡按轉彎車應讓直行車先行，道路交通安全規則第102條第1項
    第7款定有明文。被告案發時沿宜蘭縣五結鄉傳藝路1段由西
    往東方向行駛，行經與宜蘭縣五結鄉傳藝路1段379巷之交岔
    路口，欲右轉駛入宜蘭縣五結鄉傳藝路1段379巷並已開始右
    轉，此依現場照片中被告車頭已進入路口並向右行進即可得
    知（110年度偵字第2165號卷第22至24頁），被告於右轉前
    本即應確認前方及後方有無直行車輛，如有直行車輛，被告
    之轉彎車即應讓直行車先行，被告竟未確認而貿然右轉，足
    認被告有轉彎車未讓直行車先行之過失甚明，被告辯稱並無
    過失云云，自無可採。
　㈢告訴人於本件事故當日（109年9月10日）前往羅東聖母醫院
    急診，經診斷有前臂擦傷、膝部擦傷，此有羅東聖母醫院診
    斷證明書可稽（110年度偵字第2165號卷第12頁），堪認告
    訴人前揭傷害與被告前開駕駛之過失行為有相當因果關係。
　㈣起訴書及原審雖認定告訴人另受有左膝挫傷及半月板破損、
    髕骨韌帶撕裂及內側半月板前角破損、左腕挫傷及三腳軟骨
    韌帶損傷等傷害，然查，被告於車禍當日前往羅東聖母醫院
    急診，經診斷之傷勢為前臂擦傷、膝部擦傷，已如前述，而
    告訴人所提出之晟揚骨科診所110年1月8日開立之診斷證明
    書雖記載告訴人受有左膝挫傷及半月板破損、髕骨韌帶撕裂
    及內側半月板前角破損、左腕挫傷及三腳軟骨韌帶損傷（11
    0年度偵字第2165號卷第46頁），然依該診斷證明書記載，
    告訴人係於109年10月30日至110年1月8日共5次前往就診，
    第一次就診時間距離車禍發生已逾1個半月，該傷勢是否與
    車禍相關，已非無疑；又告訴人於110年3月2日製作警詢筆
    錄提出告訴時，亦僅提出羅東聖母醫院診斷證明書，此有該
    次筆錄及後附之羅東聖母醫院診斷證明書可稽（110年度偵
    字第2165號卷第16、17頁），直至110年4月28日檢察事務官
    詢問時始提出晟揚骨科診所診斷證明書（110年度偵字第216
    5號卷第44頁背面、46頁），如該傷勢確為本件車禍所造成
    ，告訴人於110年3月2日警詢時即已領有該110年1月8日開立
    之診斷證明書，何以於該次警詢時均未提出，亦未提及，故
    該傷勢是否為本件車禍所致，顯屬有疑，依罪疑唯輕原則，
    應為有利於被告之認定，認此部分傷勢非被告所致，併此敘
    明。
　㈤綜上所述，本案事證明確，被告前揭所辯，不足採信。被告
    犯行堪以認定，應依法論科。
四、論罪：
　㈠核被告所為，係犯刑法第284條前段之過失傷害罪。
　㈡被告肇事後，於警員前往現場時，當場向警員自首，承認為
    肇事人而願接受裁判，此有宜蘭縣警察局羅東分局交通分隊
    道路交通事故肇事人自首情形紀錄表可稽（110年度偵字第2
    165號卷第23頁），依刑法第62條前段減輕其刑。
五、撤銷原判決之理由：
　㈠被告上訴理由略以：過失傷害部分我不認罪，且被告犯後態
    度良好，原審量刑過重等語。
　㈡原審認被告所犯過失傷害罪，事證明確，而予以論罪科刑，
    固非無見。惟查：1.原審就告訴人所受傷勢之認定尚有未恰
    ，已如上述；2.被告所犯為刑法第284條前段過失傷害罪，
    原審贅引第1項，亦有未合。被告執前詞否認犯罪提起上訴
    ，固無理由，惟原判決既有上揭可議之處，自應由本院予以
    撤銷改判。
　㈢本院以行為人之責任為基礎，並審酌被告轉彎車未讓直行車
    先行，因而肇事致告訴人受有前揭傷勢，犯後雖已自首，惟
    否認有何過失，亦未能賠償告訴人損失或取得告訴人諒解之
    犯後態度，並考量被告之智識程度（自陳高中肄業）、生活
    狀況（自陳從事室內設計）、素行（無前科）等一切情狀，
    量處如主文第2項所示之刑，並諭知易科罰金之折算標準。
據上論斷，應依刑事訴訟法第369條第1項前段、第364條、第299
條第1項前段，判決如主文。　　
本案經檢察官董良造提起公訴，檢察官劉俊杰到庭執行職務。　
中　　華　　民　　國　　111 　年　　5 　　月　　19　　日
                  刑事第十六庭  審判長法　官 劉嶽承
                                      法　官 廖紋妤
                                      法　官 王耀興　
以上正本證明與原本無異。
不得上訴。
                                      書記官 蘇佳賢
中　　華　　民　　國　　111 　年　　5 　　月　　19　　日
附錄：本案論罪科刑法條全文　　　　　　　　　　　　　　　
中華民國刑法第284條
因過失傷害人者，處一年以下有期徒刑、拘役或十萬元以下罰金
；致重傷者，處三年以下有期徒刑、拘役或三十萬元以下罰金。